臺灣臺北地方法院交通事件裁定　　　　 96年度交聲字第942號
原處分機關　臺北市交通事件裁決所
異　議　人
即受處分人　榮民計程車業服務中心台北市分中心
代　表　人　沈興志
代　理　人　甲○○
上列受處分人因違反道路交通管理處罰條例案件，對於臺北市交
通事件裁決所96年8月7日所為之處分（原處分案號：北市裁二字
第裁22-AEV893605號、22-AEV893606號），聲明異議，本院裁定
如下：
    主  文
原處分均撤銷。
榮民計程車業服務中心台北市分中心均不罰。
    理  由
一、原處分機處分意旨略以: 異議人即受處分人榮民計程車業服
    務中心台北市分中心（下稱榮車中心）為車牌號碼636-CB號
    營業小客車之所有人。該中心所有之上開車輛，於民國96年
    5月12日由駕駛人駕駛，違規在臺北市○○○路設有禁止停
    車標線之處所停車，經執行交通勤務之員乙○○要求駛離而
    不離去，要求出示駕照接受稽查時拒絕出示，經員警依法逕
    行舉發。異議人於應到案期限前之96年5月25日到場申訴。
    爰依道路交通管理處罰條例第56條第1項第4款及第60條第2
    項第1款、違反道路交通管理事件統一裁罰基準及處理細則
    第43、44、67等規定，分別裁處新臺幣（下同）900元之罰
    鍰。
二、異議意旨略以: 異議人之司機駕駛上開車輛，當時係停在黃
    線區，而黃線區係准許臨時，因此並無違規，警察要求出示
    證件時，因司機自認沒有違規，所以未依警方之指示出示證
    件等語。
三、經查:
  (一)按「黃實線，設於路側者，用以禁止停車。」，道路交通標
    誌標線號誌設置規則第149條第1項第4款前段定有明文。是
    依上開規定，黃實線設於路側之道路僅得臨時停車而不得停
    車至明。又按「臨時停車: 指車輛因上、下人、客，裝卸物
    品，其引擎未熄火，停止時間未滿三分鐘，保持立即行駛之
    狀態。」、「停車: 係指車輛停放於道路兩側或停車場所，
    而不立即行駛。」，道路交通管理處罰條例第3條第9、10款
    亦有明定。而在設有禁止停車標誌、標線之處所停車，依同
    條例第56條第1項第4款規定可處600元以上1200元以下。是
    以駕駛人在路側畫有黃實線之道路停車，或駕駛人雖未下車
    、車輛亦未熄火，但停車超過3分鐘者，仍屬違規停車，而
    應依上開規定予以裁處。又按「汽車駕駛人，駕駛汽車有下
    列情形之一，而本章各條無處罰之規定者，處新臺幣900元
    以上1800元以下罰鍰：一、不服從交通勤務警察或依法令執
    行交通指揮、稽查任務人員之指揮或稽查。」，道路交通管
    理處罰條例第60條第2項第1款亦有明文。
  (二)訊據異議人代理人固坦承於前開時、地，該中心所有之上開
    車輛，停靠於上述違規地點待客，以及員警乙○○曾鳴笛、
    按喇叭而未離開，並曾要求出示駕照，駕駛人甲○○拒絕出
    示，而於乘客上車時駕車離去等情不諱，惟矢口否認有何違
    規之行為，並辯稱: 該處得臨時停車，當時車未熄火、駕駛
    人未下車，停車亦未超過3分鐘。且既沒有違規為何要出示
    駕照云云。經查:
  (1)證人乙○○於本院訊問時結證稱: 那時候我是執行一般巡邏
    及交通違規的取締，我是5點15分前到凱薩飯店附近，我看
    到計程車停在那邊，不只異議人這台計程車，還有其他車行
    的車輛，我那時按喇叭示意計程車離開，但是異議人所有的
    計程車不離開，其他很多計程車都有開走，那我就下車，我
    告訴駕駛人從5點15分等到20分，你都不開走，已經違反黃
    線停車的規定，我請駕駛人出示駕照，但是駕駛人拒絕出示
    ，還跟我說要開你就開單吧。駕駛人並沒有等我開單，有人
    上車他就開走了等語在案。是依證人乙○○之所述，異議人
    之司機甲○○雖未下車，亦未熄火，但其停車已超過3分鐘
    ，依首開規定及說明，自屬停車行為無疑。異議人雖否認其
    停車已超過3分鐘云云。但查，交通警察摯單舉發違反道路
    交通管理處罰條例所列之違規事實，本質上為行政處分，係
    公務員基於職務上之權力，依法就特定之具體事件所為之具
    公法上效果之單方面行政行為，基於公務員為公法上行為具
    有公信力之原則，該行政行為當可被推定為真正，其據以依
    法處分之事實認定亦為正確無誤。又證人乙○○不過適巧巡
    邏行經在該處，其與異議人之代理人甲○○既不相識，又無
    前隙，應無故意設詞舉發異議人之虞。且於本件卷存證據資
    料內並無任何積極證據足以證明證人上開證詞係屬虛偽，亦
    未有足以令人顯信其供述為不可採之品性證據或前科證據存
    在。因此，本院認證人乙○○之證詞，應堪採信。異議人上
    開所辯，應為卸責之詞，不足採信。
  (2)異議人所屬之駕駛人甲○○於前開時間，駕駛上開車輛違規
    停車於上開地點，經員警乙○○鳴笛、按喇叭驅離而未離開
    ，並在員警要求出示駕照之情形下拒絕出示，而於乘客上車
    後即行駕車離去等情，業據證人乙○○結證在案，並為異議
    人之代理人甲○○所不爭執。是異議人之駕駛人未依員警黃
    偉超之指揮離去，亦未提出駕照供員警稽查之違規事實，亦
    至為明確。
  (3)惟按道路交通管理處罰條例之處罰，受舉發違反道路交通管
    理事件之受處罰人，認為受舉發之違規行為應歸責他人者，
    應於舉發違反道路交通管理事件通知單應到案日期前，檢附
    相關證據及足資辨識、通知應歸責人之證明文件，向處罰機
    關告知應歸責人，處罰機關應即另行通知應歸責人到案依法
    處理。逾期未依規定辦理者，仍依本條例各該違反條款規定
    處罰，道路交通管理處罰條例第85條第1項、違反道路交通
    管理事件統一裁罰基準及處理細則第36條規定甚詳。易言之
    ，如汽車駕駛人有違反道路交通管理處罰條例之行為，為警
    當場掣單舉發者，固應對汽車駕駛人為處罰，惟若舉發單位
    並非當場舉發，而係依道路交通管理處罰條例第7條之2規定
    逕行舉發者，此際舉發機關只能依上開規定對汽車所有人製
    單舉發，然如經汽車所有人在舉發通知單所載應到案日期前
    到案，並檢附相關證據及足資辨識、通知該應歸責之違規駕
    駛人之證明文件，向處罰機關告知應歸責人者，處罰機關即
    應依前揭道路交通管理處罰條例第85條第1項之規定另行通
    知該名違規駕駛人到案依法處理。查舉發單位於舉發本件交
    通違規後，異議人已於96年5月25日到案提出申訴，表明甲
    ○○為本件實際駕駛人，並於交通違規案件陳述書上載明實
    際駕駛人甲○○之身分證字號、住址及聯絡電話，原處分機
    關已知悉本件應歸責之違規駕駛人為甲○○，即無不能依前
    揭違反道路交通管理處罰條例第85條第1項規定另行通知該
    違規駕駛人到案依法處理之情形，則原處分機關仍逕以異議
    人為裁罰對象，於法尚有未合。從而，自應由本院將原處分
    撤銷，諭知本件之異議人不罰，至於駕駛人甲○○之前揭違
    規行為，自應由原處分機關另行依法處理，附予敘明。
據上論斷，應依道路交通案件處理辦法第20條前段，裁定如主文
。
中　　華　　民　　國　　96　　年　　11　　月　　22　　日
                  交通法庭法　官　李桂英
上正本證明與原本無異。
如不服本裁定應於送達後5日內向本院提出抗告狀
 　　                     書記官　嚴君珮
中　　華　　民　　國　　96　　年　　11　　月　　22　　日
